【裁判字號】    92,訴,1110
【裁判日期】    920909
【裁判案由】    公共危險
【裁判全文】
臺灣臺北地方法院刑事判決                        九十二年度訴字第一一一號
    公  訴  人  臺灣臺北地方法院檢察署檢察官
    被      告  乙○○  男  四.
    選任辯護人  路春鴻  律師
右列被告因公共危險案件，經檢察官提起公訴（九十二年度偵字第一二五０四號），
本院判決如左：
    主  文
乙○○放火燒燬現有人所在之住宅，未遂，處有期徒刑貳年，緩刑肆年，緩刑期內付
保護管束。
扣案之保特瓶參瓶、打火機壹個、沾有汽油衣服壹件均沒收。
    事  實
一、乙○○與李小燕係夫妻關係，與李小燕之父甲○○係岳婿關係，分屬家庭暴力防
    治法第三條第二款、第三款之家庭成員關係，乙○○與李小燕二人因金錢問題而
    屢有爭執，乙○○竟基於放火燒毀現供人使用住宅之故意，於民國（下同）九十
    二年五月廿日下午四時許，先行前往位於臺北市○○區○○路二段二五○號之福
    華加油站，購買汽油並將之裝填於三瓶空礦泉水保特瓶後，復於同日下午六時卅
    分，攜至甲○○位於臺北市○○區○○路五段十一號五樓之住處內，要求李小燕
    出面商談金錢債務問題，因李小燕不在上址內，乙○○竟以所攜帶之汽油潑灑於
    自己之身上，及上址客廳內地板等處，意圖縱火自焚，嗣經甲○○之妻報警乙○
    ○隨即跑離現場時為警在上址三、四樓樓梯間查獲，並扣得邱昌益所有保特瓶三
    瓶、打火機一個、沾有汽油衣服一件。
二、案經被害人甲○○訴請臺北市政府警察局文山第二分局報請臺灣臺北地方法院檢
    察署檢察官偵查起訴。
    理  由
一、訊據被告乙○○固不否認有購買汽油分裝於三瓶保特瓶內，並持往其岳父甲○○
    之住處；將汽油潑灑於自己身上並波及其子女及客廳地上之事實，惟矢口否認放
    火犯行，辯稱：我岳父都相信其女兒，我將汽油撥在自己身上是要到山上引火自
    殺，我是要證明我所講的話是真的云云。惟查：右揭事實，業據告訴人即被告岳
    父甲○○於警訊時指稱：被告要找我女兒，目的是要我女兒還地下錢莊及銀行的
    錢，因為找不到，可能一時想不開就在客廳內潑汽油在他自己身上，潑汽油時有
    不小心潑到二個小孩身上，打火機放在被告身上口袋還沒有拿出來點等語；本院
    審理時指稱：當時被告進來要找他太太，就說要放火，有把打火機及香煙放在桌
    上，我說不在，被告就把小孩叫出來，叫小孩跪在我前面，就拿汽油潑小孩，也
    有潑自己，我也有，他要自殺把小孩帶走，但並沒有說要到山上去自焚，潑了汽
    油以後我就去搶打火機，我搶不過他，被告拿了打火機就離開，沒有帶小孩走，
    被告上來時我太太就打電話報警，被告應該知道，被告潑了汽油後，我又打電話
    報警，當時被告已經走了，我想被告沒有意思要放火燒房子，否則我也沒命了等
    語。證人即現場處理警員丙○○證稱：我們剛好巡邏到附近接到通報說有人要縱
    火，我上去到三、四樓間碰到被告，被告全身都是汽油，手上也拿著汽油，就試
    著安撫被告，並先將被告身上打火機及汽油拿起來，要求被告先換件乾淨衣服及
    檢查身上有無其他危險物品，等巡邏車來再帶被告到派出所，我到時並沒有聽到
    被告說要到山上去自殺等語。大致相互符合。次查；被告雖辯稱：沒有放火意思
    ，而是要到山上引火自焚云云，惟被告於警訊時供稱：因為我老婆欠地下錢莊及
    銀行不少錢，導致地下錢莊及銀行找我要錢，造成我生活困擾，我才會去岳父家
    理論，可是我岳母都偏袒我老婆，都不相信女兒欠債情形，也不願意告訴我她的
    去向，因此我一時情急，就把汽油往身上潑灑等情。被告乙○○如要到山上引火
    自焚，又何必在其岳父家就將汽油潑灑在自己、女兒及客廳地面，也未告知其岳
    父甲○○或現場警員丙○○要到山上自殺或引火自焚等情，足證被告乙○○當時
    情急即有放火主觀意思。再者：被告乙○○係因不滿其太太沉迷賭博電動玩具置
    家庭於不顧，且花費無度積欠債務造成其負債，而其岳父母又聽信其女即被告太
    太之言，憤而購買汽油前往其岳父住處，欲找其太太理論，因其岳父又告知其太
    太不在，一時情急就將汽油潑灑於自己、女兒及客廳地面，被告顯然已著手於放
    火之行為，嗣因發現其岳母報警及岳父要搶打火機又要報警，急著離去，始未放
    火。復有現場照片七幀、扣案保特瓶三瓶、打火機一個及沾有汽油衣服一件可供
    佐證。足證被告上開辯解，顯係卸責之詞，不足採信，本件事證明確，被告犯行
    ，洵堪認定。
二、核被告乙○○所為，係犯刑法第一百七十三條第三項、第一項之放火燒毀現供人
    使用之住宅未遂罪。被告已著手於犯罪行為之實行而未遂，依同法第二十六條前
    段規定減輕其刑。本院審酌被告犯罪動機、目的係因其妻積欠債務造成生活困擾
    ，其岳父母又不信被告之言，致一時失慮致罹重典，然其事後深感後悔，同時考
    量其行為所生之危害並非重大，告訴人甲○○亦證稱我想被告沒有要放火燒房子
    的意思等情節，衡情非無可憫恕，縱使宣告以法定最低本刑，仍嫌過重，情輕法
    重，爰依刑法第五十九條減輕其刑之規定，遞減其刑，故無期徒刑減為七年以上
    有期徒刑，有期徒刑則減輕其刑至二分之一。爰參酌被告其餘犯罪之動機、目的
    、手段、品行、智識程度、所生危害等一切情狀，量處如主文所示之刑，以資懲
    儆。又被告未曾受有期徒刑以上刑之宣告，有臺灣高等法院被告全國前案紀錄表
    在卷可稽，其犯後迄今未有何犯行，且被告目前在國光汽車客運股份有限公司從
    事駕駛工作，有正當職業，此有員工在職證明書一紙在卷可憑，其一時失慮觸法
    ，事後已有悔意，應無再犯之虞，本院認其宣告之刑以暫不執行為當，爰併宣告
    緩刑四年，以勵自新。另本院審酌本件犯罪本質上具有社會危險性，且依被告犯
    罪之動機及情節被告之控制力顯有不足，認被告有付保護管束予以監督輔導之必
    要，並依照家庭暴力防治法第三十條第一項之規定，諭知緩刑期內付保護管束。
    另扣案之保特瓶三瓶、打火機一個、沾有汽油衣服一件，為被告所有，且供犯罪
    所用，應依刑法第三十八條第一項第二款沒收之。
三、據上論斷，應依刑事訴訟法第二百九十九條第一項前段、刑法第一百七十三條第
    三項、第一項、第二十六條前段、第五十九條、第七十四條第一款、第三十八條
    第一項第二款、家庭暴力防治法第三十條第一項，判決如主文。
本案經檢察官周至正到庭執行職務。
中      華      民      國      九十二    年      九      月      九    日
                                臺灣臺北地方法院刑事第十五庭
                                                  法  官  薛中興
右正本證明與原本無異。
如不服本判決，應於判決送達後十日內向本院提出上訴狀(應抄附繕本)。
                                                  書記官  王黎輝
中      華      民      國      九十二    年      九      月      九    日
附錄本案論罪科刑法條全文
刑法第一百七十三條第一項、第三項
放火燒燬現供人使用之住宅或現有人所在之建築物、礦坑、火車、電車或其他供水、
陸、空公眾運輸之舟、車、航空機者，處無期徒刑或七年以上有期徒刑。
失火燒燬前項之物者，處一年以下有期徒刑、拘役或五百元以下罰金。
第一項之未遂犯罰之。
預備犯第一項之罪者，處一年以下有期徒刑、拘役或三百元以下罰金。


司法院資訊處製作；財團法人民間司法改革基金會備份。
